臺灣板橋地方法院刑事判決　　　　　　　100年度易字第514號
公　訴　人　臺灣板橋地方法院檢察署檢察官
被　　　告　彭朋楷
上列被告因詐欺案件，經檢察官提起公訴（99年度偵字第20421
號），本院判決如下：
    主  文
本件公訴不受理。
    理  由
一、公訴意旨略以：被告彭朋楷意圖為自己不法之所有，雖預見
    提供金融機構帳戶之存摺、提款卡及密碼供他人使用，將可
    供詐欺犯罪者作為詐騙他人將款項匯入該帳戶之用，而幫助
    他人犯詐欺取財罪，竟仍不違背其本意，基於幫助詐欺之不
    確定犯意，於民國98年11月20日某時許，在不詳地點，將其
    所有之合作金庫漳和分行帳號000-0000000000000 號帳戶金
    融卡及密碼，交與某姓名年籍不詳之成年人，而任由該人及
    其所屬詐欺犯罪集團，詐騙不特定人匯款或轉帳至上開帳戶
    。嗣該詐欺集團成員意圖為自己不法之所有，於98年11月25
    日21時17分許，佯以奇摩雅虎網路拍賣服務人員，撥打電話
    向告訴人李雅茹誆稱「購物簽收時誤填單據，恐按期扣款，
    須操作自動提款機解除設定」云云，使告訴人李雅茹陷於錯
    誤，而分別於同日22時17分許、22時28分許，以操作自動提
    款機之方式，匯出新臺幣（下同）1,134 、3,115 元（合計
    4,249 元）至被告上開合作金庫帳戶內，旋遭提領一空。嗣
    因告訴人發覺有異，報警處理，而悉上情，因認被告涉犯刑
    法第30條、第339 條第1 項之幫助詐欺取財罪嫌。
二、按不起訴處分已確定者，非有發現新事實、新證據，或有刑
    事訴訟法第420 條第1 項第1 款、第2 款、第4 款或第5 款
    所定得為再審原因之情形者，不得對於同一案件再行起訴，
    刑事訴訟法第260 條定有明文。次按刑事訴訟法第239 條第
    1 款（即現行刑事訴訟法第260 條第1 款）所謂之新事實新
    證據，祇須為不起訴處分以前未經發現，且足認被告有犯罪
    嫌疑者為已足，並不以確能證明犯罪為必要，最高法院44年
    台上字第467 號判例要旨可資參照（最高法院23年台上1754
    號判例、98年度台上字第6266號判決亦同此旨）。又案件曾
    為不起訴處分或撤回起訴，而違背前開規定再行起訴者，應
    諭知不受理之判決，並得不經言詞辯論為之，刑事訴訟法第
    303 條第4 款、第307 條亦有明定。
三、經查：被告意圖為自己不法之所有，分別於：(一)98年11月25
    日21時43分許，由不詳女子撥打告訴人簡惠珺之電話，偽稱
    告訴人簡惠珺在網站購物付款方式有誤，並請告訴人簡惠珺
    至ATM 自動櫃員機操作取消付款，致使告訴人簡惠珺陷於錯
    誤，依其指示操作ATM ，致將6,999 元匯入被告在合作金庫
    漳和分行所設之帳戶（帳號：0000000000000 號）內。(二)98
    年11月25日22時42分許，亦以同一方式，向告訴人洪敏棋詐
    騙15,9 89 元，亦匯入被告前述合作金庫漳和分行帳戶內。
    (三)98年11月25日22時50分許，亦以同一方式，向告訴人曾庭
    葴詐騙29,989元，並匯入被告前述合作金庫漳和分行帳戶內
    等事實，經臺灣板橋地方法院檢察署檢察官偵查後認犯罪嫌
    疑不足，於99年1 月27日以99年度偵字第1549號為不起訴處
    分，而於99年3 月4 日確定（下稱前案1 ）。又被告復可預
    見將金融機構帳戶交由他人使用，可能成為所謂「人頭帳戶
    」，幫助詐欺集團於行騙社會大眾匯款至該帳戶後，進而用
    以收取贓款及掩飾犯行並躲避司法機關之追查，竟仍不顧他
    人可能遭受之財產損害危險，基於即使發生亦不違反其本意
    之幫助詐欺取財之不確定故意，於不詳時地，將其申辦之合
    作金庫漳和分行（帳號：0000000000000 號）之帳戶交付予
    姓名年籍不詳之成年男子使用。嗣該男子所屬之詐欺集團成
    員基於意圖為自己不法之所有之犯意聯絡，於98年11月25日
    21時17分許，撥打告訴人李雅茹之電話，偽稱告訴人李雅茹
    在網站購物付款方式有誤，致使告訴人李雅茹陷於錯誤，依
    其指示操作ATM ，致將共計4,249 元匯入被告之上開帳戶內
    等事實，經臺灣板橋地方法院檢察署檢察官偵查後認與上開
    前案1 所示被告提供之銀行帳戶存摺、密碼等物之帳戶、時
    間、地點均相同，與前案1 為同一案件，而為前案1 之不起
    訴處分效力所及，且查無其他新事實、新證據，亦無刑事訴
    訟法第420 條第1 款、第2 款、第4 款或第5 款所定得為再
    審之情形，自不得再行起訴，而於99年7 月15日以99年度偵
    字16405 號案件為簽結等情（下稱前案2 ）等情，有臺灣板
    橋地方法院檢察署檢察官99年度偵字第1549號不起訴處分書
    、99年度偵字第16405 號簽呈、臺灣高等法院被告前案紀錄
    表各1 份在卷足稽，且經本院依職權調閱上開卷宗核閱屬實
    。而本案起訴之犯罪事實與上開前案1 之不起訴處分案件所
    示被告所使用之銀行帳戶完全相同，僅係被害人不同，甚而
    本案起訴犯罪事實連同被害人部分，與上揭前案2 之經檢察
    官以為前案1 不起訴處分效力所及而簽結之犯罪事實完全相
    同，再被告於本案偵查及本院訊問時供稱上開帳戶係不慎遺
    失，且其當時有任職於豐駿餐飲服務公司，並提出扣繳憑單
    為證，凡此抗辯適與其於所涉前案1 中之陳詞全相吻合，而
    為該案檢察官採認為最終不起訴處分之論據理由，是以，本
    案檢察官前向本院起訴之上開幫助詐欺取財犯行，與前案2
    所示部分，無論係犯罪時間、地點、被告所有之帳戶及被害
    人均完全相同，就前案1 部分，事實上亦無任何出入之處，
    僅係被害人非同一，惟此亦僅為詐欺正犯前後行為有異之區
    隔要素，對被告而言，其經兩案指涉之犯罪事實並無二致，
    自應認係同一訴訟物體，而屬刑事訴訟法第260 條所稱之同
    一案件，準此，本案檢察官起訴之犯罪事實自應為上開不起
    訴處分之效力所及，檢察官於無刑事訴訟法第260 條之情形
    下，即不得再對同一事實再行起訴。綜上，檢察官於100 年
    2 月23日就前揭被告之同一犯罪事實向本院提起公訴，並以
    100 年度易字第514 號繫屬於院之情，有臺灣板橋地方法院
    檢察署100 年2 月23日板檢玉平99偵20421 字第101682號函
    1 紙附卷足憑，而本案起訴書並未載明有何發見新事實或新
    證據，或有刑事訴訟法第420 條第1 項第1 款、第2 款、第
    4 款或第5 款所定得為再審原因之情事，或第5 款所定得為
    再審原因之情形，是本件起訴案件既曾經檢察官不起訴處分
    及簽結確定在案，檢察官復違反刑事訴訟法第260 條規定再
    行起訴，揆諸前述，爰不經言詞辯論，逕為諭知本件公訴不
    受理之判決。
據上論斷，應依刑事訴訟法第303 條第4 款、第307 條，判決如
主文。
中    華    民    國   100    年    6     月    2     日
                  刑事第二十庭  審判長法  官  林家賢
                                      法  官  陳明偉
                                      法  官  鄧雅心
以上正本證明與原本無異。
如不服本判決應於收受判決後10日內向本院提出上訴書狀，並應
敘述具體理由。其未敘述上訴理由者，應於上訴期間屆滿後20日
內向本院補提理由書（均須按他造當事人之人數附繕本）「切勿
逕送上級法院」。
                                      書記官  王小芬
中    華    民    國   100    年    6     月    2     日